【裁判字號】    92,台上,421
【裁判日期】    920123
【裁判案由】    走私
【裁判全文】
最高法院刑事判決                                九十二年度台上字第四二一號
    上  訴  人  甲○○
右上訴人因走私案件，不服台灣高等法院高雄分院中華民國九十一年九月三日第二審
判決（九十一年度上訴字第三七二號，起訴案號：台灣高雄地方法院檢察署九十年度
偵字第七八六二號），提起上訴，本院判決如左：
    主  文
原判決撤銷，發回台灣高等法院高雄分院。
    理  由
本件原判決認定上訴人甲○○係設址在台南縣永康市○○○路三八五號合機器工廠
股份有限公司（下稱合公司）之實際負責人（登記名義負責人陳炎）。明知大陸
地區產製之燉鍋非完成品始准間接進口台灣地區，不合於燉鍋非完成品者屬管制進口
之大陸物品，於民國八十九年十一、十二月間，基於私運大陸地區物品燉鍋完成品之
管制進口匪偽物品之犯意，在大陸地區廣東省東莞縣代表該公司向興曄個體戶購買不
合於非完成品標準之燉鍋一批，將不合於非完成品之燉鍋六千五百三十二個分別裝載
於三只貨櫃第六排起至底櫃止，且為矇混通過我國海關之查驗，每只貨櫃第一排至第
五排裝置合於間接進口規定之大陸產製燉鍋非完成品一千七百四十二個，再以間接進
口大陸產製燉鍋非完成品之名義，於九十年一月三日經由香港進口高雄港，嗣於九十
年一月八日委託不知情之擴洲報關有限公司（下稱擴洲報關公司）以合公司名義向
財政部高雄關稅局中島支局申報進口大陸產製燉鍋非完成品貨櫃三只（進口報單：Ｂ
Ｄ＼８９＼ＴＣ５５＼００１０、貨櫃號碼：ＹＴＬＵ0000000、ＹＴＬＵ0
000000、ＹＴＬＵ0000000）。嗣經我國財政部高雄關稅局中島支局於
同年月十日在高雄港第四十二號貨櫃場開櫃查驗貨物時，在該三只貨櫃內，發現各只
貨櫃第一排至第五排為原申報合於間接進口之大陸產製燉鍋未完成品一千七百四十二
個外，其餘每只貨櫃第六排至底櫃查獲不合於大陸物品間接進口之燉鍋非完成品六千
五百三十二個，完稅價格為新台幣（下同）一百三十六萬五千八百二十九元，已逾管
制物品進口匪偽物品公告數額十萬元等情。因而將第一審判決撤銷，改判仍論處上訴
人私運管制物品進口逾公告數額罪刑，固非無見。
惟查：(一)、依原判決事實所載，上訴人係在大陸地區廣東省東莞縣向興曄個體戶購買
不合於非完成品標準之燉鍋六千五百三十二個，經由香港進口高雄港被查獲。則其私
運之起點係在大陸地區而非在香港地區，原判決理由謂上訴人私運上開燉鍋，應合於
依懲治走私條例第二條第四項所公告管制物品項目及數額「丙項」，非屬修正前「丁
項」之管制物品（所援用本院九十年度台上字第一○九五號判決之事實似不相適用）
，見解已屬可議。且懲治走私條例第十二條規定：「自大陸地區私運物品進入台灣地
區，以私運物品進口論，適用本條例規定處斷。」，乃指將非國境外之走私行為，擬
制為走私罪，是於論罪科刑時，自須援引懲治走私條例第十二條、第二條第一項資為
依據，加以說明，始能適用本條例規定處斷。原判決於論罪理由內，逕行適用懲治走
私條例第二條第一項論處上訴人罪刑，而未援引同條例第十二條，以資說明，自有理
由不備之違誤。(二)、依原判決事實所載，上訴人係以合公司名義向財政部高雄關稅
局中島支局申報進口大陸產製燉鍋非完成品，而查獲之系爭六千五百三十二個燉鍋，
尚未裝接地線，既經經濟部工業局函謂：「本案燉鍋類若未裝接地線，並不影響其本
體之功能，且接上電源即可直接使用，惟使用時易發生漏電之現象，與上述定義似有
不符，但亦非完全屬成品。」等語，則其使用時易發生漏電之現象，尚不合於CNS 家
用電器具安全標準，若未裝接地線，能否謂不影響其本體之功能，接上電源即可直接
使用？該裝配之接地線，是否屬螺絲、螺帽、螺釘以外之某些零件？既非完全屬成品
，為何又不是非完成品？原審未深入調查說明，已屬可議；且謂該等燉鍋雖非完全屬
成品，但又謂已逾越認定非完成品之標準，復於理由一(二)(2)內謂其認定本案查獲燉鍋
六千五百三十二個屬非完成品，自無不當云云，前後論述顯有矛盾。上訴意旨指摘原
判決不當為有理由，應認有撤銷發回更審之原因。
據上論結，應依刑事訴訟法第三百九十七條、第四百零一條，判決如主文。
中      華      民      國    九十二    年      一      月    二十三    日
                              最高法院刑事第八庭
                                  審判長法官  莊  登  照
                                        法官  洪  明  輝
                                        法官  黃  一  鑫
                                        法官  魏  新  和
                                        法官  林  秀  夫
      右正本證明與原本無異
                                              書  記  官
中      華      民      國    九十二    年      一      月    二十八    日


司法院資訊處製作；財團法人民間司法改革基金會備份。
